【裁判字號】    91,自,546
【裁判日期】    921230
【裁判案由】    預備殺人等
【裁判全文】
臺灣臺北地方法院刑事裁定                          九十一年度自字第五四六號
    自  訴  人  乙  ○  男  八.
    被      告  甲  ○  男  四.
    指定辯護人  本院公設辯護人沈芳萍
右列被告因預備殺人等案件，經自訴人提起自訴，本院裁定如左：
    主      文
自訴駁回。
    理      由
一、按法院或受命法官，得於第一次審判期日前，訊問自訴人、被告及蒐集或調查證
    據，於發見案件係民事或利用自訴程序恫嚇被告者，得曉諭自訴人撤回自訴，又
    第一項訊問及調查結果，如認為案件有第二百五十二條至第二百五十四條之情形
    者，得以裁定駁回自訴，刑事訴訟法第三百二十六條第一項、第三項前段分別定
    有明文。再犯罪事實應依證據認定之，無證據不得認定犯罪事實，刑事訴訟法第
    一百五十四條第二項定有明文。認定不利於被告之事實，須依積極證據，苟積極
    證據不足為被告事實之認定時，即應為有利被告之認定，更不必有何有利之證據
    ；另按事實之認定，應憑證據，如未能發現相當證據，或證據不足以證明，自不
    能以推測或擬制之方法，為裁判基礎；再按認定犯罪事實，所憑之證據，雖不以
    直接證據為限，間接證據亦包括在內，然無論直接或間接證據，其為訴訟上之證
    明，須於通常一般之人均不致於有所懷疑，而得確信其為真實之程度者，始得據
    之為有罪之認定，倘其證明尚未達到此一程度，而有合理性懷疑之存在時，即無
    從為有罪之認定，最高法院三十年上字第八一六號判例、四十年台上字第八六號
    判例及七十六年台上字第四九八六號判例分別著有明文可資參照。
二、本件自訴人乙○於刑事訴訟法修正施行前之民國九十一年八月一日上午，具狀向
    本院提起自訴，有卷附自訴狀所蓋本院收文戳一枚可稽，其提起自訴雖未委任律
    師為之，然依刑事訴訟法施行法第七條之三但書規定之意旨，本院尚無須定期間
    以裁定命其委任代理人，先予敘明。
三、自訴意旨略以：九十一年七月二十三、二十四日半夜時，自訴人在台北市立和平
    醫院（下稱和平醫院）急診室病床處吊點滴，卻遭和平醫院駐衛警即被告甲○毆
    打，且不給其吹其自己所攜帶之電風扇，嗣並將之自病床上拉下，同時並把吊點
    滴之拉環拉斷，因認被告涉嫌預備殺人、傷害及妨害自由云云。
四、本件自訴人自訴被告涉犯預備殺人、傷害及妨害自由罪云云，無非以其自身之指
    訴，並提出九十一年七月二十四日之診斷證明書、照片影本為證。訊據被告對曾
    在和平醫院與自訴人發生爭執一事坦承不諱，然堅決否認有何犯行，辯稱：與自
    訴人發生爭執之時間並非九十一年七月二十三或二十四日，而係同年月三十日，
    又伊並未毆打自訴人，當時係自訴人在和平醫院急診室處大吵大鬧，護士打電話
    要伊過去處理，伊當日拿錄音機蒐證欲以妨害公務移送自訴人時，卻遭自訴人以
    點滴架及餐桌毆打，伊絕無為自訴人所指之犯行云云。
五、經查：
    （一）自訴人固主張其於九十一年七月二十三或二十四日遭被告毆打，並提出九
          十一年七月二十四日之診斷證明書證明其確受有傷害云云，然經本院開庭
          訊問被告及自訴人後，被告陳稱伊與自訴人發生爭執之時間應係同年月三
          十日等語（見本院九十一年九月九日訊問筆錄），而依自訴人當日開庭時
          所庭提該紙由警察所書寫之文件觀之，其上亦載明「七月三十日處理『傷
          害』報案‧‧‧」等文字，本院再質之自訴人究係主張被告何時涉嫌傷害
          ，自訴人陳明應係警察所寫之時間才對等語（見同日訊問筆錄），是自訴
          人所指被告涉嫌預備殺人、傷害及妨害自由之犯罪時間，應係九十一年七
          月三十日，合先敘明。
    （二）本件自訴人自訴被告涉有前揭犯行，固提出台北市立中興醫院（下稱中興
          醫院）診斷證明書一紙為證，然觀之該份診斷證明書，其上所載明之日期
          為九十一年七月二十四日，顯在本案自訴人與被告發生爭執之前，是該份
          診斷證明書，並非被告傷害自訴人之診斷證明書，甚為灼然，本不得執之
          以為被告涉犯本件犯行之證據。而自訴人所提出之照片影本一紙，並無法
          看出自訴人受有何種傷害，且其上並無任何證據足資證明此為當日發生爭
          執後之照片，是尚難執此為被告涉犯本件犯行之證據，是自訴人所提出之
          證據顯均不足認被告確有為自訴人所指訴之前揭犯行。
    （三）惟經本院向中興醫院調閱自訴人之所有病歷資料，自訴人確曾於九十一年
          七月三十日上午五時三十分許至中興醫院驗傷，有中興醫院九十二年六月
          二日北市興歷字第○九二六○四○九○○○號函暨檢附之急診病歷、急診
          治療紀錄、急診護理評估表、急診護理紀錄等在卷可查，堪認當日被告確
          受有傷害無訛。然查本案實係自訴人於九十一年七月三十日凌晨三時許，
          於和平醫院急診室因細故與醫師爭吵，經醫院駐警即被告勸阻未果，當駐
          警欲以錄音機蒐證時，引起自訴人不滿，遂又與駐警發生爭執，自訴人憤
          而推點滴床撞駐衛警，然未撞及卻導致自己遭點滴瓶打傷，而被告之錄音
          機亦遭毀損等情，有台北市政府警察局中正第二分局九十二年六月十一日
          北市警中正二分刑字第○九二六一五四三七○○號函暨檢附之派隊出所員
          警工作紀錄簿等在卷可查，且自訴人於九十一年七月三十日凌晨二時許強
          行使用自己帶來之風扇開至強風且左右轉動，不顧鄰床需求，護理人員前
          往勸導勿將風扇左右轉動，但仍不理而引起左右鄰床不滿，警衛聞訊前來
          協調後，自訴人開始挑釁警衛，不但口出惡言及髒話，更以點滴控制輸液
          機器推撞警衛，與警衛於走廊發生肢體衝突，二點三十分許自行扯斷點滴
          管路，試圖以注射接管接頭拿來戳警衛等人等情，亦有卷附之台北市立和
          平醫院特殊案例事件報告、和平醫院值班日誌及台北市立和平醫院九十二
          年六月二十日北市和醫病字第○九二六○三三二四○○號函檢附之和平醫
          院急診室護理記錄等在卷可稽，均與被告所辯相符，堪認自訴人縱受有傷
          害，亦顯非被告所造成，甚為明確，揆之前揭說明，被告所為顯無從該當
          於自訴人所指訴之預備殺人、傷害或妨害自由罪之構成要件，亦甚灼然。
          綜上各節，被告罪嫌顯有未足，而有刑事訴訟法第二百五十二條第十款之
          情形，揆諸首揭意旨，本件自訴應予駁回。
據上論斷，應依刑事訴訟法第三百二十六條第三項、第二百五十二條第十款，裁定如
主文。
中      華      民      國      九十二      年    十二    月    三十    日
                                        臺灣臺北地方法院刑事第十庭
                                            審判長法  官  廖紋妤
                                                  法  官  劉煌基
                                                  法  官  黃紹紘
如不服本裁定應於送達後五日內向本院提出抗告狀
右正本證明與原本無異。
                                                  書記官  劉新怡
中      華      民      國      九十二      年    十二    月    三十    日


司法院資訊處製作；財團法人民間司法改革基金會備份。
